【裁判字號】    89,上更(一),407
【裁判日期】    891221
【裁判案由】    強盜
【裁判全文】
臺灣高等法院臺南分院刑事判決             八十九年度上更(一)字第四七號 Ｃ
      上  訴  人
      即  被  告  甲  ○  ○
      選任辯護人  黃  溫  信  律師
右上訴人因強盜等案件，不服臺灣臺南地方法院八十六年度訴字第五一六號中華民國
八十六年十一月二十九日第一審判決（起訴案號：臺灣臺南地方法院檢察署八十六年
度營偵字第四四一號，併辦案號八十六年度營偵字第五五０號），提起上訴，判決後
經最高法院發回更審，本院判決如左：
      文      文
原判決關於準強盜罪部分撤銷。
甲○○無罪。
      理      由
一、公訴意旨略以：被告甲○○意圖為自己不法之所有，於民國 (下同)八十六年二
    月二十日凌晨零時許，攜帶其所有足為兇器之柴刀一把及鏟子一支，攔搭不知情
    而無犯罪故意之計程車司機，至乙○○所有台南縣學甲鎮美和里一之十五號前之
    農地，以柴刀一把及鏟子一支竊取乙○○種植之楓柿樹（即紫檀樹）三十棵及玉
    桂樹一棵，其中二十七棵楓柿樹已搬至計程車上 (竊盜罪部分已判處有期徒刑二
    年二月確定)，得手後尚未離去之際，於當日（二十日）凌晨一時三十分許，為
    乙○○發覺追捕，迨追至隔鄰玉米田，甲○○為脫免逮捕，竟持手中柴刀一把當
    場施暴揮砍乙○○之手臂部位，幸乙○○以木棍打落甲○○之柴刀始未受傷，旋
    為乙○○及其鄰人圍捕報警當場查獲，因認被告涉有刑法第三百三十條準強盜罪
    嫌云云。
二、按「犯罪事實應依證據認定之，無證據不得推定其犯罪事實」刑事訴訟法第一百
    五十四條定有明文。
三、訊據被告甲○○矢口否認有準強盜罪嫌云云，辯稱：伊在當天攔計程車路過該處
    ，下車上廁所並未偷告訴人所有之楓柿樹，亦未持刀揮砍告訴人云云。
四、被告於八十六年一月上旬起，前往台南縣學甲鎮美和里一之十五號前之農地，竊
    取乙○○種植之紫檀樹約一百餘顆之事實，業據本院判處有期徒刑二年二月確定
    在案。
五、公訴意旨指稱被告於八十六年二月二十日凌晨一時三十分許，在右揭被害人乙○
    ○之農地裡挖掘竊取樹木被發現，而為脫免逮捕持手中柴刀揮砍被害人，幸為被
    害人以木棍打落柴刀云云。惟查：
（一）按告訴人之告訴，係以使被告受刑事訴追為目的，是其陳述是否與事實相符，
      仍應調查其他證據以資審認，此有最高法院五十二年度台上字第一三00號判例
      可稽。
（二）經查被告於警訊時供稱「我沒有持該把柴刀反抗砍殺園主（指告訴人乙○○）
      ，在原審亦具狀稱「因醉意糊塗，偶持柴刀擅挖他人樹木，被園主發覺追打，
      我並無反抗」（警卷第七頁、原審卷第六十頁）。
（三）告訴人乙○○於警局供稱：「我向他 (指被告）大聲喊說『你不要跑』他聽到
      後立即停止腳步，且當時右手持一把竊盜用的柴刀，突然轉身回頭面向我，手
      持該把柴刀，高舉欲向我砍殺」，於檢察官偵查時則稱「對方 (指被告正在挖
      時，我剛好開車到，我用車燈照他，他看到了就跑向隔壁的玉米田，我下車追
      ，他就用柴刀往後向我揮」等語。迨第一審時又改稱：「我發現他 (指被告）
      他就逃跑，我在後面追，他拿柴刀砍向我」等語，另於本院審理時又稱：「他
      在大便，如何拿柴刀砍我」等語（警局卷第一頁至第二頁，警偵字第四四一號
      卷第二十六頁及其反面、第一審卷第一一六頁及反面，本院卷第六十六頁），
      告訴人前後指訴，反覆不一致，顯有瑕疵。
（四）被告一再具狀陳稱：「莊某便到園內拾起柴刀嚇稱『你敢走，我就用這把刀砍
      你』並作勢欲砍狀，伊情急以手扺擋，致左虎口割傷．．．伊當時並無反抗，
      因乙○○棒打，乃以手扶頭防衛，致伊右手尺骨骨折」，並提出錢橙山外科醫
      院診斷書為證，經本院函查該院結果「被告前胸、腹部三至五公分瘀血十幾處
      」「左手虎口０‧五公分傷口」「右尺骨骨折、疼痛、紅腫」，並有Ｘ光照片
      足憑，與被告所辯：遭告訴人持棒毆打以右手防衛頭部，致右手尺骨骨折情節
      相符。倘告訴人指訴被告手持柴刀為脫免逮捕，持柴刀砍殺告訴人為真實，何
      以告訴人並未受傷，反而被告受有「右手尺骨骨折、前胸、腹部三至五公分瘀
      血十幾處、左手虎口０．五公分傷口」，足見下手傷害之人應係告訴人，被告
      無脫免逮捕持柴刀揮砍告訴人，至為灼然，告訴人指訴顯與事實不符。
六、綜上所述，本案並無任何積極證據，足資證明被告有何準強盜犯行，原審疏未詳
    察，遽對被告論罪科刑，顯有違誤，被告上訴意旨，指摘原判決關於準強盜部分
    不當，為有理由，自應由本院將原判決關於該部分撤銷，諭知被告準強盜部分無
    罪，以昭平允。
據上論斷，應依刑事訴訟法第三百六十九條第一項前段，第三百六十四條、第三百零
一條第一項前段，判決如主文。
本案經檢察官羅清溪到庭執行職務。
中    華    民    國      八十九      年      十二      月      二十一  日
                                  臺灣高等法院臺南分院刑事第五庭
                                      審判長法官  茆    臺    雲
                                            法官  蔡    長    林
                                            法官  曾    平    杉
右正本證明與原本無異。
如不服本判決，應於判決送達後十日內向本院提出上訴狀，其未敘述理由者並應於提
出上訴狀後十日內向本院補提理由書（應附繕本)。
                                      法院書記官  黃    全    忠
中    華    民    國      八十九      年      十二      月      二十二  日


司法院資訊處製作；財團法人民間司法改革基金會備份。
